臺灣彰化地方法院民事裁定　　　　　　 100年度事聲字第62號
異　議　人　丙○商業銀行股份有限公司
法定代理人　乙○○
相　對　人
即 債務 人　甲○○
代　理　人　陳惠玲律師
上列當事人間聲請消費者債務清理事件，異議人對於本院司法事
務官中華民國100年4月18日99年度司執消債更字第33號認可更生
方案之裁定聲明異議，本院裁定如下：
    主      文
異議駁回。
    理      由
一、按關於更生或清算之程序，除本條例別有規定外，準用民事
    訴訟法之規定，消費者債務清理條例第15條定有明文。次按
    當事人對於司法事務官處理事件所為之終局處分，得於處分
    送達後10日之不變期間內，以書狀向司法事務官提出異議；
    司法事務官認前項異議有理由時，應另為適當之處分，認異
    議為無理由者，應送請法院裁定之；法院認第1項之異議為
    有理由時，應為適當之裁定，認異議為無理由者，應以裁定
    駁回之，民事訴訟法第240條之4第1項前段、第2項、第3項
    分別規定明確。經查，本院司法事務官於民國100年4月18日
    所為之99年度司執消債更字第33號民事裁定，已於同年4月
    21日送達異議人丙○商業銀行股份有限公司，有該裁定及本
    院送達證書各1件附於該事件卷內可憑，異議人於100年4月
    26日提出異議，經司法事務官認異議無理由而送請本院裁定
    ，符合上開法律規定，合先敘明。
二、本件異議意旨略以：相對人即債務人（下稱債務人）任職丁
    ○有限公司，每月平均薪資未含工作獎金約為新臺幣（下同
    ）20,200元，另於假日尚有兼職收入4,000元，合計薪資為
    24,200元，然債務人是否另領有年終、考績獎金或其他收入
    ，此亦屬債務人之所得，自應查明債務人實際上有無領取，
    以確定其每月收入狀況之必要；另依債務人財產及收入狀況
    報告書，其自謂生活必要支出及扶養費係15,970元，未逾內
    政部公佈100年度台灣省最低生活費9,829元及子女扶養費依
    98年度綜合所得稅之免稅額82,000元計算之每月扶養金額6,
    834元所合計之16,663元，應屬合理，倘若原裁定以債務人
    每月薪資24,200元為基礎，則債務人應尚餘8,230元可用予
    清償債務，然債務人於更生方案主張每月還款6,000元，此
    係債務人未據實陳報薪資所得，以每月薪資含兼職計約22,0
    00元之計算結果，是債務人更生方案每月僅還款6,000元，
    實難認已盡最大還款能力。債務人除正職收入亦積極尋求兼
    職工作，以提高清償之數額，其已有高度還款之決心，且債
    務人既將生活必要支出已降至最低，即應提出其最大限度之
    還款金額及清償期間，以符社會就不當理財之人應戮力清償
    債務之公共秩序與善良風俗，爰請求廢棄原裁定等語。
三、經查：
（一）本件債務人聲請更生，經本院99年度消債更字第43號裁定
      開始更生程序，並命由司法事務官進行更生程序，有上開
      裁定在卷可稽。而債務人所提出之更生方案為每月為1期
      ，共96期(清償期間8年)，每期清償金額為6,000元，清償
      總額為576,000元，償還成數為總債權金額2,207,133元之
      26.18%，惟上開更生方案，仍未得已申報無擔保及無優先
      權債權人之債權人會議可決，而債務人既有薪資固定收入
      ，此有臺灣銀行薪資轉帳資料、丁○有限公司出具債務人
      98年勞健保繳費證明單等件在卷足憑（見本院99年度消債
      更補字第3號卷第29頁至第30頁、第129頁），復有與全體
      債權人為債務清理之誠意，法院自得斟酌裁量認可更生方
      案。而原裁定所認可之更生方案，並無消費者債務清理條
      例所列不得認可之事由，且已考量債務人每月應領薪資約
      為24,200元，其與配偶戊○○共同育有2名未成年子女，
      參酌內政部公佈之100年度臺灣省（不含新北市）最低生
      活費9,829元及相對人應負擔1/2之扶養費核之，每人每月
      得分配之生活費用僅約9,100元，尚低於上開最低生活標
      準，而認債務人上開更生方案實已盡力撙節開支以償還債
      務，自屬合理。縱原裁定未依債務人於100年1月28日提出
      之財產及收入狀況報告書所載生活必要支出及扶養費15,9
      70元予以審核，然債務人每月收入扣除還款金額後，所餘
      供個人生活所需及應負擔扶養費之金額，既已低於主管機
      關所定最低標準，未逾一般人生活程度，應屬適當，難認
      該更生方案有何不公允之情事，異議人主張債務人更生方
      案每月僅還款6,000元，未盡最大還款能力云云，委無足
      取。
（二）異議人另稱本院應查明債務人實際上有無領取年終、考績
      獎金或其他收入云云，惟本院司法事務官曾於99年4月6日
      向債務人現任職之丁○有限公司函查債務人之薪資結構，
      經丁○有限公司於99年4月29日出具薪資證明書表示：「
      債務人薪資為17,200元，餐費為2,000元，交通津貼1000
      元，工作獎金0至1,000元不等」，有本院彰院賢民禮99年
      度消債更補字第3號函及薪資證明書附卷可稽(見上開卷第
      139頁、第159頁)。而原裁定並已敘明「本院審酌債務人
      任職於丁○有限公司，平均薪資約為20,200元（此有丁○
      有限公司所出具之薪資證明書在卷可稽；包括：薪資17,2
      00元：餐費2,000元；交通津貼1,000元等；工作獎金0～1
      ,000元），並自陳每月有於早餐店之兼職收入約4,000元
      」，並以24,200元作為債務人每月收入計算，顯已就債務
      人是否尚有其他獎金或津貼收入為審酌，異議人仍執前詞
      指摘原裁定為不當，請求予廢棄，洵非可採。
（三）至聲請人主張應以98年度綜合所得稅之免稅額82,000元計
      算債務人之子女每月扶養金額，惟「扶養親屬免稅額」係
      屬納稅義務人計算綜合所得淨額之減項，其金額由財政部
      於每年度開始前，依規定計算後公告之（所得稅法第5條
      第4項規定參照），以作為年度綜合所得稅結算申報之依
      據；而「最低生活費」，係由中央、直轄市之主管機關（
      社政）參照中央主計機關所公布當地區最近1年平均每人
      消費支出百分之60定之（社會扶助法第4條第2項規定參照
      ），可知政府訂定之最低生活費標準應屬維持個人基本生
      活之最低需求，與扶養親屬免稅額係作為結算申報年度綜
      合所得稅之減項不同，況綜合所得稅扣除額僅屬課稅依據
      ，本較一般日常生活必要支出為低，此觀內政部每年公佈
      作為低收入戶決定標準之最低生活費用標準均遠高於免稅
      額，即可證明，故以內政部100年度公佈之臺灣省（不含
      新北市）最低生活費9,829元作為衡量債務人負擔子女扶
      養費用之標準，應較符合社會實情，異議人認此部分應以
      扶養親屬免稅額為計算基準，進而主張相對人每月還款之
      金額應有提高之空間，實屬強人所難，自無足取。
四、綜上所述，本件更生事件中債務人有固定收入，更生方案之
    條件公允、適當、可行，且無不得認可之消極事由，參諸債
    務人自願將所提更生方案之清償期延長為8年，且節縮開支
    以為負擔，足徵債務人確有履行更生方案之誠意，揆諸消費
    者債務清理條例之立法目的，保障債權人公平受償，謀求消
    費者經濟生活之更生機會，原裁定認可更生方案，應屬公允
    適當。此外，又查無債務人有本條例第63條或第64條第2項
    所定不應認可之消極事由存在，本院司法事務官乃逕依本條
    例第64條第1項裁定予以認可債務人所提更生方案，並依本
    條例第62條第2項酌定其生活限制，經核並無不合。異議人
    以前揭情詞聲明異議，請求廢棄原裁定，洵屬無據，應予駁
    回，爰裁定如主文。
 中　　華　　民　　國　100　　年　　6　　月　　30　　日
                         民事第三庭  法　官　尚安雅
以上正本係照原本作成。
如不服本裁定，應於裁定送達後10日內，以書狀向本院提出抗告
（須附繕本）。
 中　　華　　民　　國　100　　年　　6　　月　　30　　日
                                     書記官  陳文俊
